【裁判字號】    99,財管,1
【裁判日期】    990326
【裁判案由】    選任遺產管理人
【裁判全文】
福建連江地方法院民事裁定               99年度財管字第1號
聲  請  人  內政部營建署
法定代理人  乙○○
代  理  人  甲○○
上列聲請人聲請為被繼承人丙○○選任遺產管理人事件，本院裁
定如下：
    主  文
指定財政部國有財產局臺灣北區辦事處金馬分處為被繼承人丙○
○之遺產管理人。
准對被繼承人丙○○（男，民國○○年○○月○○日生，身分證統一編
號：Ｚ000000000號，原身分證統一編號：Ｚ000000000，因不雅於
89 年5月5日變更，生前最後住所：連江縣北竿鄉塘岐村259號，
於民國94年4月12日死亡）之繼承人為承認繼承之公示催告。
被繼承人之大陸地區以外之繼承人，應自前項公示催告最後登載
新聞紙之日起，壹年內承認繼承，上述期限屆滿，無繼承人承認
繼承時，被繼承人之遺產，於清償債權，並交付遺贈物後，如有
剩餘即歸屬國庫。
聲請人應於本裁定確定之日起貳拾日內將本裁定登載公報、新聞
紙或其他相類之傳播工具，並將登載證據檢送本院，逾期視為撤
回公示催告之聲請。
聲請程序費用新臺幣壹仟元及程序費用由被繼承人之遺產負擔。
    理  由
一、按繼承開始時，繼承人有無不明，而無親屬會議或親屬會議
    未於1個月內選定遺產管理人者，利害關係人得聲請法院選
    任遺產管理人，並由法院依公示催告程序，定6個月以上之
    期限，公告繼承人，命其於期限內承認繼承，民法第1177條
    、第1178條規定甚明。又大陸地區人民繼承臺灣地區人民之
    遺產，應於繼承開始起3年內以書面向被繼承人住所地之法
    院為繼承之表示，逾期視為拋棄其繼承權，臺灣地區與大陸
    地區人民關係條例第66條第1項亦有明文。
二、本件聲請意旨略以：聲請人為被繼承人丙○○之債權人，乃
    利害關係人，惟被繼承人於民國94年4月12日死亡後，其第
    一、二、三、四順位之法定繼承人均已拋棄繼承，惟是否尚
    有其他得為繼承人不明，而其親屬會議復未於1個月內選定
    遺產管理人，致聲請人無法對被繼承人之遺產行使權利，爰
    聲請本院選任被繼承人之遺產管理人等語。
三、聲請人主張被繼承人之已知繼承人均已拋棄繼承，業據其提
    出本院97年12月11日連院文民字第0970000262號准予備查函
    暨本院索引卡查詢證明等為證，並經本院職權調閱94年度繼
    字第2號卷查核明確，自堪信為真實。又本件被繼承人自94
    年4月12日死亡迄今顯逾民法第1177條所定1個月期限，既無
    親屬會議選任之遺產管理人向聲請人為處理債務之表示，並
    依民法第1177條向本院報明之情形，可認聲請人主張無親屬
    會議或即有親屬會議亦無選任遺產管理人之事實為真。被繼
    承人亦非行政院國軍退除役官兵輔導委員會列管之榮民，亦
    有本院職權函查之該會99年3月24日輔壹字第0990003693號
    回函及公務電話紀錄在卷可稽，核與首開民法第1177條、第
    1178條規定尚無不合，聲請人自得以利害關係人之身分，聲
    請本院選定遺產管理人，
四、次按公示催告期限屆滿，無繼承人承認繼承時，其遺產於清
    償債權，並交付遺贈物後，如有剩餘，歸屬國庫；非公用國
    有財產以財政部國有財產局為管理機關，民法第1185條、國
    有財產法第12條分別定有明文。查本件被繼承人丙○○之繼
    承人皆已拋棄繼承權，且未依民法第1177條之規定選定遺產
    管理人，彼等對被繼承人丙○○遺產之處置已漠不關心，且
    無力處理。而被繼承人之遺產，倘無人承認繼承時，將於清
    償債權，交付遺贈物後，歸屬國庫，則職司國有財產管理之
    有關機關自係最為適合擔任遺產管理之人，況前揭機關就遺
    產管理之有關法律程序亦相當熟悉，且非訟事件法第149條
    第3項規定，法院所選任之遺產管理人得由自然人、公務機
    關任之，本條規定之修法理由為無人承認繼承之遺產清理完
    畢後，如有賸餘應歸屬國庫，而國有財產向由公務機關擔任
    管理人，故除自然人外，亦得選任適當之公務機關任之。準
    此，考量管理被繼承人丙○○遺產之地緣關係與便利性，並
    為使被繼承人遺產之處置順利進行，本院認選任財政部國有
    財產局臺灣灣北區辦事處金馬分處為被繼承人丙○○之遺產
    管理人為適當，並依法為承認繼承之公示催告。另被繼承人
    自94年4月12日死亡迄今，亦顯已逾臺灣地區與大陸地區人
    民關係條例第66條第1項所定之3年期限，故無併依該項規定
    命被繼承人大陸地區之繼承人，自被繼承人死亡之日起3年
    內以書面向本院為繼承之表示之必要，併予敘明。
五、末按公示催告之公告，應黏貼於法院之公告處，並登載於公
    報、新聞紙或其他相類之傳播工具。前項登載公報、新聞紙
    或其他相類之傳播工具之日期或期間由法院定之。聲請人未
    依前項規定登載者，視為撤回公示催告之聲請，民事訴訟法
    第542條定有明文。本院既准聲請人對被繼承人丙○○之繼
    承人為承認繼承之公示催告，爰併依上開規定裁定如主文第
    4 項所示。
六、依非訟事件法第157條，裁定如主文。
中    華    民    國    99    年    3    月    26     日
                    家事法庭法  官  王筆毅
以上正本系照原本作成。
如對本裁定抗告，須於裁定送達後十日內向本院提出抗告狀，並
繳納抗告費新台幣壹仟元。
中    華    民    國    99    年    3     月    26    日
                            書記官  陳世勳

司法院資訊處製作；財團法人民間司法改革基金會備份。
